臺灣臺北地方法院民事判決
110年度訴字第5279號
原      告  洪文輝  
訴訟代理人  陳曉鳴律師
被      告  金豪謙  
訴訟代理人  張澤平律師
上列當事人間請求返還合夥出資款事件，本院於民國111年1月13
日言詞辯論終結，判決如下：
    主      文
被告應給付原告新臺幣壹佰伍拾柒萬伍仟伍佰零參元，及自民國
一百零九年十月一日起至清償之日止，按年息百分之五計算之利
息。
原告其餘之訴駁回。
訴訟費用由被告負擔百分之七十一，餘由原告負擔。
本判決第一項由原告以新臺幣伍拾貳萬伍仟元供擔保後得假執行
；但被告如以新臺幣壹佰伍拾柒萬伍仟伍佰零參元為原告預供擔
保後，得免為假執行。
原告其餘假執行之聲請駁回。
    事實及理由
壹、程序部分：
    按訴狀送達後，原告不得將原訴變更或追加他訴，但請求之
    基礎事實同一、擴張或減縮應受判決事項之聲明、不甚礙被
    告之防禦及訴訟之終結者，不在此限，民事訴訟法第255條
    第1項第2、3、7款分別定有明文。查本件原告起訴時，訴之
    聲明第1項原係請求「被告應給付原告新臺幣1,575,503元，
    及自民國109年10月1日起至清償日止，按年息5％計算之利息
    。」（見本院110年度北司調字第394號卷第7頁）；嗣因被
    告結算原告聲明退夥時之合夥財產價值所提出之資產負債表
    ，漏未將取得旅行業執照之成本新臺幣90萬元列入雙方共同
    投資經營之訴外人寶晟旅行社股份有限公司（現更名為訴外
    人台灣星浩旅行社股份有限公司，下稱寶晟公司或台灣星浩
    公司）資產，致低估台灣星浩公司財產價值新臺幣90萬元，
    參以兩造於106年2月23日所簽訂之原證2「協議書」（下稱
    系爭協議書）記載原告之出資比例為70％，屬原告聲明退夥
    時應返還予原告之出資比例，因原告聲明退夥後，台灣星浩
    公司登記所營事業「旅行業」之經營權將由被告單獨享有，
    上揭旅行業執照之全部利益不應由被告獨佔，被告依約應將
    該旅行業執照價值新臺幣90萬元之70％即新臺幣63萬元返還
    予原告，始屬公允，遂於110年11月1日以民事準備㈡狀將原
    告請求返還隱名合夥出資款數額擴張為新臺幣2,205,503元
    （計算式：1,575,503元＋63萬元＝2,205,503元），且擴張後
    之金額新臺幣2,205,503元，仍在原告寄發109年7月20日台
    北南陽郵局第000984號存證信函附限期請求被告退還出資額
    及盈餘共計新臺幣500萬元之範圍內，故本件遲延利息仍維
    持自109年10月1日起算等情（見本院卷第135至136頁），經
    核其原訴與變更訴之聲明之基礎事實同一，且原告所為擴張
    應受判決事項之聲明部分，亦不甚礙被告之防禦及訴訟之終
    結，核與前揭規定並無不合，故原告所為訴之變更為合法，
    應予准許，合先敘明。
貳、實體部分：
一、原告起訴主張：
  ㈠兩造於106年2月23日簽訂系爭協議書，系爭協議書第1條約定
    由雙方共同出資新臺幣500萬元，其中原告（即甲方）出資
    新臺幣350萬元、被告（即乙方）出資150萬元，其中新臺幣
    90萬元用於收購寶晟公司全部股份（驗資款新臺幣750萬元
    ），由原告取得70％股份、被告取得30％股份，其餘新臺幣41
    0萬元應做為收購後寶晟公司的營運資金；第2條則約定雙方
    同意依出資比例分配寶晟公司股權，並依出資比例負擔寶晟
    公司盈虧，原告股份應以被告名義登記為股東，被告應依善
    良管理人之注意義務行使股東權，非經原告同意，被告不得
    轉讓登記在被告名下之原告股份；準此，兩造所成立係隱名
    合夥法律關係，嗣後寶晟公司更名為台灣星浩公司，然仍持
    續以隱名合夥之法律關係共同經營台灣星浩公司，合先敘明
    。
  ㈡嗣後，兩因造間信賴基礎不再，原告依民法第701條準用同法
    第686條規定，於109年7月20日以台北南陽郵局第000984號
    存證信函聲明退夥，並通知被告於函到翌日起兩個月後之一
    周內（或109年9月30日前）與原告委任律師聯繫返還原告出
    資及應得利益新臺幣500萬元等事宜；而被告於接獲前開存
    證信函後，以109年9月30日為基準日，清算台灣星浩公司之
    財產狀況，並提出原證4之台灣星浩公司109年9月30日資產
    負債表、109年8月1日至109年9月30日損益表等文件。爰依
    民法第701條準用第686條、第709條之規定，請求被告返還
    隱名合夥出資及應得利益予原告，茲就原告主張請求被告應
    返還原告之項目內容及數額計算說明如下：
    1.被告應返還台灣星浩公司資產總額新臺幣6,716,853元之7
      0％即4,701,797元。
　　  原告聲明退夥後，被告以109年9月30日為基準日，清算台
      灣星浩公司之財產狀況後，提原證4之台灣星浩公司109年
      9月30日資產負債表，參照該資產負債表記載合夥財產之
      資產總額為新臺幣6,716,853元。依系爭協議書第1條之約
      定，被告應將合夥財產新臺幣6,716,853元之70％即新臺幣
      4,701,797元返還予原告。
　  2.原證4資產負債表記載應收款項（已入Jacky Hung《即原告
      ，下同》，尚未撥款予台灣星浩公司）新臺幣1,393,880元
      有所違誤，應為新臺幣1,296,573元始屬正確：
      ①依原證5，應收款項為美金44,746元（參原證5），惟匯
        回台灣星浩公司時，依雙方約定之共識，應先扣除1％費
        用，而僅匯回99％費用。蓋西元2020年1月以後，應收帳
        款匯回台灣星浩公司時，不論是泰國或菲律賓之應收帳
        款，皆先予扣除1％費用，係現行台灣星浩公司就應收帳
        款採用之財務會計處理方式。
      ②因受武漢肺炎疫情影響，國外客戶取消之兩筆訂單已退
        款（美金680元、美金1,995元），應予以扣除。
      ③準此，應匯回給台灣星浩公司之金額為美金41,624元即
        新臺幣1,296,573元【計算式：（美金44,746元×99％－美
        金680元－美金1,995元）＝美金41,612元；美金41,612元
        ×匯率31.15＝新臺幣1,296,573元】。
    3.關於被告就代付款新臺幣29,070元、29,399元，共計58,4
      69元部分，雖未提出任何單據佐證，原告經考量後不欲為
      無益之爭執，同意予以扣除。
    ⒋有關原證4資產負債表記載應收款項（泰國BestIndochina
      客戶《下稱泰國Best公司》，尚未撥款予台灣星浩公司）新
      臺幣2,530,360元部分，雖按系爭協議書第1條之約定本應
      返還70％即1,771,252元，原告同意嗣台灣星浩公司實際收
      取該款項時，被告再行分配返還，暫先予以扣除。
　  5.有關旅行業執照價值新臺幣90萬元部分，依系爭協議書第
      1條之約定應返還70％即新臺幣63萬元：
      旅行業為特許行業，須經繁瑣之申請審查程序，始能取得
      旅行業執照，而無照違法經營者，將遭勒令歇業而無法營
      業，故對經營業者而言，取得旅行業執照始擁有旅行業之
      經營權，是旅行業之執照雖屬無實體形式之資產，惟對經
      營旅行業之公司而言，乃具有未來經濟效益之重要資產，
      應屬所得稅法第60條第1項所稱之營業權，當原告聲明退
      夥後，被告即獨享該資產之價值，茲因被告所自編之原證
      4資產負債表，並未將旅行業營業執照取得成本新臺幣90
      萬元列入台灣星浩公司資產，致低估該公司財產價值新臺
      幣90萬元，被告自應將該價值之70％即63萬元分配予原告
      ，始屬公允。
　  6.綜上，被告應返還原告之出資額總計為新臺幣2,205,503
      元（計算公式：新臺幣4,701,797元－新臺幣1,296,573元－
      新臺幣29,070元－新臺幣29,399元－新臺幣1,771,252元＋新
      臺幣63萬元＝新臺幣2,205,503元）。
  ㈢為此，原告爰依民法第701條準用第686條、第709條之規定，
    請求被告返還隱名合夥出資及應得利益予原告，並聲明：
　  1.被告應給付原告新臺幣2,205,503元，及自109年10月1日
      起至清償日止，按年息5％計算之利息。
    2.原告願供擔保，請准予宣告假執行。
二、被告抗辯則略以：
  ㈠兩造於106年2月23日簽訂系爭協議書，合作經營台灣星浩公
    司，雙方於本件訴訟前即已確定合夥終結日為109年9月30日
    ，嗣經被告提出資產負債表等帳冊資料予原告所委任律師清
    算合夥款項，雙方爭執重點在於原告並未將其受被告委任負
    責收款之泰國Best公司款項納列合夥收入範圍，致使原告應
    取回退夥金數額引發糾紛。泰國Best公司於西元2019年12月
    至2020年3月間之客戶應付款項，向來是由被告委任原告收
    取，蓋兩造於106年間合夥後即約定就外國客戶之款項必須
    由原告負責收取，先匯入其所安排之各國當地帳戶後再匯入
    於臺灣地區開設之合夥事業帳戶，詎原告自109年上半年武
    漢肺炎疫情爆發後即以變更電子郵件帳戶密碼之方式，惡意
    斷絶被告與原告暨其於香港地區工作人員之電子郵件聯繫管
    道，亦斷絶被告與境外客戶之聯絡管道，故原告始終未曾將
    泰國Best公司於西元2019年12月至2020年3月間之應收款項
    匯入於臺灣地區開設之合夥事業帳戶，顯然已將該筆款項不
    法據為己有，合先陳明。
  ㈡茲就原告主張請求被告應返還原告之項目內容及數額，駁斥
    說明如后：
　  1.依合夥結算日109年9月30日之負債與股東權益新臺幣6,71
      6,853元，計算原告之股份比例70％即應受分配之金額為新
      臺幣4,701,797元（計算式：新臺幣6,716,853元×70％≒新
      臺幣4,701,797元）；惟因原告仍有詳如後述之未匯入合
      夥帳戶款項，故仍應先予以抵扣後始為原告應自合夥事業
      取回之款項。
    2.原告未匯入合夥事業之款項部分：
     ①原告承認已收取而未入合夥事業之應收款項為美金44,746
       ，折合為新臺幣1,393,880元（匯率係以兩造同意之31.1
       5計算）。
     ②關於被告代付款新臺幣29,070元、29,399元，共計新臺幣
       58,469元部分，原告不予爭執，同意應予扣抵。
     ③關於泰國Best公司應收款項而未匯入合夥事業之款項部分
       ：
　　   原告雖稱前揭資產負債表記載應收款項（泰國Best公司
       客戶，尚未撥款予台灣星浩公司）新臺幣2,530,360元部
       分，按系爭協議書第1條之約定被告本應返還70％即新臺
       幣1,771,252元，然原告同意嗣台灣星浩公司實際收取該
       款項後，被告再行分配返還，暫先予以扣除云云，洵屬
       不實；蓋該筆款項為美金81,144元，相關明細及發票均
       如被證1所示，原告本應將其所負責收取之帳款匯入合夥
       事業帳戶，詎竟恣意指稱「於本件暫不請求」云云，顯
       然違反其受被告委任收取款項之義務，自須列為應予以
       扣抵之金額。
     ④綜上，原告未匯入合夥款項合計為新臺幣3,982,709元，
       予以扣除後，合夥事業應再返還原告合夥金數額為新臺
       幣719,088元（計算式：新臺幣4,701,797元－新臺幣3,98
       2,709元＝新臺幣719,088元）。
  ㈢106年原告與被告合夥之後，外國客戶之款項即由原告收取，
    由客戶直接匯入原告指定的各國帳戶後，再由原告自香港匯
    入台灣之合夥事業帳戶，蓋台灣星浩公司主要業務內容係為
    帶領來自東南亞地區之旅客到臺灣觀光，兩造約定由臺灣地
    區同仁負責相關旅遊業務之安排，至向境外客戶請款之業務
    雖係由臺灣地區同仁對東南亞地區客戶發出請款單，然於請
    款單內所記載當地收款銀行帳戶則由原告所管理控制，每當
    客戶匯款進當地之銀行帳戶後，當地客戶會將上情通知臺灣
    地區同仁，臺灣地區同仁另發出請款書給原告，再由原告自
    香港地區之帳戶匯款給臺灣地區之合夥事業帳戶。以被證1
    即108年12月份至109年2月份泰國Best公司客戶與菲律賓客
    戶代收款明細內容為例，第2至17頁向泰國Best公司客戶所
    發出之請款單，於各頁左下角有一曼谷銀行（Bangkok Bank
    ）的帳戶（帳號000-0-00000-0），此為原告以旅行社名義
    所開設掌控之銀行帳戶，第18頁乃是向菲律賓Holiday Expe
    rts Travel Service,Inc客戶所發出之請款單，於該頁左下
    角有金融銀行【Banco de Oro（BDO）】的帳戶（帳號00000
    0000000），此亦為原告所掌控之銀行帳戶；被證2係向泰國
    Best公司客戶與菲律賓客戶請款之發票，第1頁左下角有一
    曼谷銀行（Bangkok Bank）之收款帳戶（帳號000-000000-0
    ），另第2頁則有一中國銀行（China Bank）之收款帳戶（
    帳號0000000000），上揭銀行帳戶均屬原告於臺灣地區以外
    所開設，台灣星浩公司同仁完全無法查閱瞭解其內容，堪認
    台灣星浩公司向境外客戶收款之金流管道始終由原告所控制
    。況被告與國外客戶向來均透過原告設定密碼之電子郵件系
    統聯絡，詎原告逕自109年上半年武漢疫情爆發後，即以變
    更電子郵件帳戶密碼之方式，惡意斷絶被告與原告暨其香港
    地區工作人員之電子郵件聯繫管道，亦斷絶被告與境外客戶
    之聯絡管道，此由被證3即電腦畫面顯示2020/3/13之來函因
    密碼被變更，台灣星浩公司端的電腦連線無法閱讀，必須重
    新輸入新密碼始可閱讀，惟被告與其他臺灣地區同仁並未受
    告知新密碼內容，原告於兩造合夥事業關係仍存續之際於10
    9年3月13日即逕自變更電子郵件系統之密碼，刻意斷絶被告
    與國外客戶聯絡之管道，並以言語威嚇被告不得變更現有方
    式與國外客戶聯絡，被告自無法再與國外客戶取得任何聯絡
    。原告更於110年1月12日寄發台北南陽郵局第000034號存證
    信函要求被告不再使用台灣星浩旅行社（CVT）之英文名稱
    、商標云云，而被告所委任之張澤平律師曾於109年9月30日
    以被證9電子郵件向原告所委任之陳曉鳴律師表示略以：「
    公司名稱（指中文部分）受限於觀光局的規範，目前無法變
    更。但CVT及相關的Logo、email等，我方已停止使用，停止
    使用後的公司logo請見附件」等語，被告自無從再對外國客
    戶以原旅行社之英文名稱催繳款項。承前所述，原告於合夥
    事業存續中係受被告之委任，負責處理收取外國客戶款項之
    事務，原告就收取外國客戶款項應與處理自己事務為同一之
    注意義務，嗣兩造之合夥事業關係於109年9月30日終止，兩
    造間委任關係亦已告終止，原告自應就其受委任收取泰國Be
    st公司款項之事務明確報告其始末，詎原告在系爭合夥事業
    存續中即惡意變更電子郵件系統之密碼，導致被告無法使用
    台灣星浩公司與國外客戶聯絡之電子郵件系統聯繫泰國Best
    公司，復警告被告不得另以其他方式接觸國外客戶，況自10
    9年9月30日系爭合夥契約終止至今已逾一年，原告仍遲未報
    告收取合夥款項之始末，且就應收取之款項亦未匯入合夥帳
    戶，原告前揭所為非但具有過失，其惡意阻撓被告與國外客
    戶聯絡以瞭解事件真相，更具有可歸責之事由，被告得依民
    法第544條之規定，主張原告就應匯入之合夥事業帳戶款項
    新臺幣2,530,360元負損害賠償責任，並自原告應受分配退
    夥金額內予以抵銷扣除。
　㈣關於旅行業執照價值新臺幣90萬元，原告主張應依出資額比
    例70％返還新臺幣63萬元之部分，被告曾於109年12月29日寄
    發被證6之台北杭南郵局第001710號存證號碼信函回復原告
    表示略以：「收購寶晟旅行社之90萬元屬開辦費，已於106
    年1-6月份損益表列為當期費用，應洪先生指示提列，報表
    也都已提供給洪先生，已包含在過去合夥分配的計算範圍。
    」等語，原告隨於110年1月12日寄發被證7之台北南陽郵局
    第000034號存證信函表示略以：「同意收購寶晟旅行社牌照
    金額90萬元，列為費用。」等語，且上揭新臺幣90萬元中之
    新臺幣50萬元列載於台灣星浩公司106年1月1日至106年3月3
    1日損益表、另新臺幣40萬元則列載於106年6月1日至106年6
    月30日損益表內，足證兩造就該上揭新臺幣90萬元費用已合
    意列為費用計算，原告自不得於事後反悔，再爭執請求返還
    該筆金額之70％。
  ㈤為此聲明：
    1.原告之訴及其假執行之聲請均駁回。
    2.如受不利之判決，願提供擔保請准予宣告免為假執行。
三、兩造不爭執事項如下：（以下見本院卷第75至78頁、第127
    至130頁、第220至222頁）
　㈠原告為投資寶晟旅行社股份有限公司【下稱寶晟公司。現更
    名為台灣星浩旅行社股份有限公司，下稱台灣星浩公司，見
    原證1 】，與被告於106 年2 月23日簽訂系爭協議書【見北
    司調卷第19頁之原證2 】，約定兩造共同經營台灣星浩公司
    並共同負擔盈虧。
　㈡依系爭協議書之約定，兩造共同出資新臺幣500萬元，其中原
    告出資新臺幣350萬元，被告出資新臺幣150萬元，將其中新
    臺幣90萬元用於收購寶晟公司股份全部股份（驗資資本額新
    臺幣750萬元），由原告取得寶晟公司70％股份，被告取得寶
    晟公司30%股份，其餘新臺幣410萬元應作為收購寶晟公司的
    營運資金。雙方約定原告股份以被告名義登記為股東，並約
    定非經原告同意，不得將寶晟公司的任何股份轉讓或處分與
    第三人。
　㈢原告與被告間係成立【隱名合夥】關係，共同經營及共同負
    擔寶晟公司盈虧，且寳晟公司嗣後更名為台灣星浩公司，兩
    造亦持續以隱名合夥關係共同經營及共同負擔台灣星浩公司
    盈虧。
　㈣兩造同意本件美金折算金新臺幣匯率以31.15計算。
　㈤兩造對於「106 年原告與被告合夥之後，外國客戶之款項即
    由原告收取，由客戶直接匯入原告指定的香港帳戶後，再由
    原告匯入台灣之合夥事業帳戶」之金流模式不予爭執。
　㈥「曼谷銀行（Bangkok Bank）的帳戶(帳號000-0-00000-0)，
    此為原告以旅行社的名義所設的帳戶，係由原告實際掌控。
 ㈦「金融銀行（bancodeoro(BDO)）的帳戶(帳號：000000000000
    )，係由原告實際掌控銀行帳戶。
 ㈧中國銀行（China Bank）的收款帳戶（帳號：0000000000），
    係由原告實際掌控銀行帳戶。
　㈨被證4係兩造間微信通信紀錄（見本院卷第93至98頁）。
　㈩台灣星浩公司在泰國並無開設銀行帳戶，故借用香港星浩公
    司（CVT International Co., Ltd TV）在泰國之銀行帳戶
    （Bangkok Bank, Mahboonkrong Branch,帳號： 000-0-000
    00-0）供泰國Best公司客戶匯款。
  原證8為原告與臺灣星浩公司會計李淑慧於LINE通訊軟體臺灣
    星浩會計群（群組）之109年1月6日對話紀錄（見本院卷第2
    03、204頁）。
  原證9電子郵件第2、3頁即上方「疫情取消1」、「疫情取消2
    」單據可證客戶因疫情取消訂單2張，應收帳款分別為美金6
    80元、美金1,995元。
 依原證10第3頁所附單據可證上揭應收帳款美金680元已退款披
   索32,717.25元至菲律賓客戶帳戶（0000000000）（見本院卷
   第211頁）。
 被告就上揭客戶退款二筆美金680 元、美金1,995 元部分不爭
   執，並同意該款項退還給原告。
四、本件經本院協助兩造簡化並整理爭點為【系爭合夥事業經原
    告聲明退夥，原告主張經結算後，被告應給付下列金額，合
    計新臺幣2,205,503元，是否有據？（各項計算公式均詳如
    附表所示）】，茲就本院得心證之理由分述如下：
  ㈠原告為投資寶晟公司（現更名為台灣星浩公司）與被告於106
     年2 月23日簽訂系爭協議書，約定兩造共同經營台灣星浩
    公司並共同負擔盈虧，而原告與被告間係成立隱名合夥關係
    ，共同經營及共同負擔寶晟公司盈虧，寳晟公司嗣後更名為
    台灣星浩公司，兩造亦持續以隱名合夥關係共同經營及共同
    負擔台灣星浩公司盈虧，依系爭協議書之約定，兩造共同出
    資新臺幣500萬元，其中原告出資新臺幣350萬元，被告出資
    新臺幣150萬元，為兩造所不爭執，已如前述，堪信為真實
    ，是關於系爭合夥事業，原告、被告之出資額比例分別為70
    ％、30％。而原告於109年7月20日寄發台北南陽郵局第000984
    號存證信函予被告聲明退夥，通知被告應於文到兩個月後之
    一週內（或109年9月30日）聯繫返還原告出資款相關事宜，
    又被告收受上揭存證信函後，於109年9月30日提出台灣星浩
    公司109年9月30日資產負債表，有兩造不爭執其真正之原證
    3之109年7月20日台北南陽郵局第000984號存證信函（見北
    司調卷第21至28頁）及原證4之台灣星浩公司109年9月30日
    資產負債表（見北司調卷第29至34頁）附卷足憑；而依原證
    4之台灣星浩公司109年9月30日資產負債表顯示（見北司調
    卷第29頁），以109年9月30日為基準日計算，系爭合夥事業
    之「負債及股東權益總計為6,716,853元」，則原告依其出
    資比例70％，可分得應受分配之金額為新臺幣4,701,797元（
    計算式：6,716,853元×70％≒4,701,797元，小數點以下四捨
    五入，下同）。
  ㈡再查，關於被告代付款新臺幣29,070元、新臺幣29,399元，
    共計新臺幣58,469元部分，原告同意予以扣除，是就上揭原
    告可分得應受分配金額新臺幣4,701,797元，應予扣除新臺
    幣58,469元。
  ㈢依兩造不爭執其真正之原證5之「國外客戶匯款已入Jakcy帳
    戶明細表」、泰國Best公司匯款通知暨台灣星浩公司Invoic
    e（請款單）（見北司調卷第35至50頁）顯示，原告已收取
    應收帳款美金44,746元，然尚未將該筆撥款入台灣星浩公司
    帳戶，上揭款項係原告代收台灣星浩公司國外客戶電匯應付
    帳款自應予以扣抵。然查，原證8之「李淑慧Gigi」係台灣
    星浩公司會計（見本院卷203、204頁），此為被告所不爭執
    （見本院卷第220頁），而依兩造不爭執其真正之原證8之LI
    NE通訊軟體臺灣星浩會計群（群組）之109年1月6日對話紀
    錄記載「李淑慧Gigi：請問：1%不是泰國部份才需有1%稅金
    嗎？…原告：菲律賓的銷售有佣金。1%只是補貼部分收入而
    已。李淑慧Gigi：所以請教這次1%-USD我應該用什麼項目銷
    帳。原告：1%用銷量費用。…」等內容應可推知（見本院卷
    第203、204-頁），109年1月以前，泰國客戶應收帳款匯回
    台灣星浩公司帳戶時，依台灣星浩公司會計帳務慣例，按例
    會預先扣除1%作為稅金項目予以抵沖，109年1月以後，菲律
    賓客戶應收帳款匯回台灣星浩公司帳戶時，亦比照辦理，按
    例先扣除1%作為費用項目予以抵沖，是以，上揭原告已收取
    應收帳款美金44,746元自應按慣例，預先扣除1％之稅金項目
    ，再予扣抵；又兩造就依卷附原證9電子郵件第2、3頁即上
    方「疫情取消1」、「疫情取消2」單據（見本院卷第205至2
    07頁）可證客戶因疫情取消訂單2張，應收帳款分別為美金6
    80元、美金1,995元一節，並無爭執，被告並同意將上揭款
    項退還予原告，從而經計算後，原告就已收取應收帳款、尚
    未撥款入台灣星浩公司帳款，應予扣抵之款項應為新臺幣1,
    296,573元。【計算公式：美金（美金44,746元×99%－美金68
    0元－美金1,995元）×兩造同意匯率31.15＝新臺幣1,296,573
    元】。
  ㈣再查，原告固主張被告自編之原證4資產負債表，並未將旅行
    業營業執照取得成本新臺幣90萬元列入台灣星浩公司資產，
    致低估該公司財產價值新臺幣90萬元，被告自應將該價值之
    70％即63萬元分配予原告云云。然依卷附兩造所簽署系爭協
    議書第1條之約定，兩造係約定以新臺幣90萬元收購寶晟公
    司全部股份（驗資資本額為750萬元），是以該新臺幣90萬
    元款項係收購寶晟公司新臺幣750萬元股份所支付之對價，
    是否得以據此即遽以主張台灣星浩公司所持有旅行業營業執
    照具有新臺幣90萬元之財產價值，即有疑義？再查，被告曾
    於109年12月29日以台北杭南郵局第001710號存證號碼向原
    告表示：…收購寶晟旅行社之90萬元屬開辦費，已於106年1-
    6月份損益表列為當期費用，應洪先生指示提列，報表也都
    已提供給洪先生，已包含在過去合夥分配的計算範圍…。等
    語（見本院卷第153至157頁），原告後於110年1月12日以台
    北南陽郵局第000034號存證號碼信函明確表示：「…同意收
    購寶晟旅行社牌照金額90萬元，列為費用。…」（見本院卷
    第159至166頁），有上揭存證信函附卷足憑，堪認兩造就收
    購寶晟公司全部股份（驗資資本額為新臺幣750萬元）之新
    臺幣90萬元已合意列為費用計算，況依兩造不爭執其真正之
    台灣星浩公司106年1月1日至106年3月31日損益表、台灣星
    浩公司106年6月1日至106年6月30日損益表，已分別將上揭
    新臺幣90萬元分別認列開辦費用新臺幣50萬元、開辦費用新
    臺幣40萬元進行當期損益結算，原告係系爭合夥事業占出資
    額比例70％之大股東，衡諸常情對系爭合夥事業各期損益表
    絕無可能漠不關心，其對於提起本件訴訟3年以前之系爭合
    夥事業損益表既未曾明確表示異議，綜合上情研判，兩造應
    同意該筆費用已攤提完畢，原告即無再更易其主張，單方認
    定該筆費用應列為資產，再進行結算分配之理，是原告該部
    分之主張，顯屬無據，不應准許。
  ㈤被告固抗辯稱泰國Best公司於2019年12月至2020年3月間應收
    帳款新臺幣2,530,360元，本應由原告負責向泰國Best公司
    收款，上揭款項迄未匯入合夥事業，自應由原告應受分配款
    項中扣抵云云，然遭原告否認，並以前詞抗辯。經查：
　　⒈按「當事人主張有利於己之事實者，就其事實有舉證之責
      任」，民事訴訟法第277條前段定有明文。再按「民事訴
      訟如係由原告主張權利者，應先由原告負舉證之責，若原
      告先不能舉證，以證實自己主張之事實為真實，則被告就
      其抗辯事實，即令不能舉證，或其所舉證據尚有疵累，亦
      應駁回原告之請求」，有最高法院72年度台上字第4225號
      民事裁判可資參照。本件被告抗辯泰國Best公司於2019年
      12月至2020年3月間應收帳款2,530,360元應自原告應受款
      項中扣抵一節，既遭原告否認，依前揭說明，本件仍應由
      被告就泰國Best公司已經將帳款新臺幣2,530,360元匯入
      原告帳戶之利己事實負舉證責任，惟被告迄本件言詞辯論
      終結前，猶未能提出任何證據證明泰國Best公司已經將帳
      款新臺幣2,530,360元匯入原告帳戶，則其所為前揭抗辯
      ，即難採信。
　　⒉被告又抗辯稱原告於合夥事業存續中係受被告之委任，負
      責處理收取外國客戶款項之事務，自109年9月30日系爭合
      夥契約終止已逾一年，仍遲未報告收取合夥款項之始末，
      且原告惡意阻撓被告與國外客戶聯絡以瞭解事件真相，被
      告依民法第544條之規定，請求原告就上揭應匯入之合夥
      事業帳戶款項新臺幣2,530,360元負損害賠償責任云云；
      然查，原告否認其與被告就收取國外客戶款項一事有成立
      委任關係，另觀諸系爭協議書復未載明原告應負責收取國
      外客戶款項，則兩造間就就收取國外客戶款項一事有無成
      立被告所謂「委任關係」，橈有重大之疑義？
　　⒊再者，被告於110年10月14日所提出民事答辯狀自陳「…兩
      造合作經營之台灣星浩公司業務之內容主要為帶領來自東
      南亞之旅客來台灣觀光。台灣之同仁負責相關旅遊業務之
      安排，向客戶請款之事務，雖由台灣同仁對東南亞的客戶
      發出請款單，但請款單上所留下的當地收款帳戶，則由洪
      文輝所管理控制，台灣之同仁均無法接觸查閱其內容」等
      語明確（見本院卷第81頁），另參酌卷附兩造不爭執其真
      正之原證5之泰國Best公司匯款通知暨台灣星浩公司Invoi
      ce（請款單）（見北司調卷第35至50頁）可知，關於泰國
      Best公司之請款作業係由台灣星浩公司員工製作Invoice
      （請款單）向泰國Best公司請款（見北司調卷第37至39、
      41、43至45、47至49頁），待泰國Best公司完成匯款後，
      再以匯款通知通知台灣星浩公司（見北司調卷第36、40、
      42、44、46頁），要與被告聲稱按台灣星浩公司請款作業
      流程，向來係由原告負責向泰國Best公司請款云云，明顯
      不符。
　　⒋被告固聲稱原告自109年上半年Corvid-19疫情發生後，即
      以變更電子郵件帳戶密碼的方式，惡意斷絶斷絶被告與國
      外客戶的聯絡管道，而原告亦坦承被證3電子郵件信箱是
      曾經與泰國Best公司往來之電子郵件信箱，該信箱之密碼
      業經更改，現密碼係由原告掌控等情（見本院卷第128、1
      82頁）；然查，泰國Best公司之業務聯繫及請款作業，向
      來係由台灣星浩公司人員負責，為被告所自陳，而泰國Be
      st公司完成匯款後，會以匯款通知通知台灣星浩公司（見
      北司調卷第36、40、42、44、46頁），均如前述；而依卷
      附原證5之泰國Best公司匯款通知暨台灣星浩公司Invoice
      （請款單）（見北司調卷第35至50頁）可知，除上揭電子
      郵件信箱外，台灣星浩公司與泰國Best公司尚有電話、傳
      真、Line QR Code二維碼等多種聯繫管道，縱原告自行變
      更上揭電子郵件信箱密碼，亦無可能發生被告所聲稱原告
      變更電子郵件信箱密碼即完全斷絕台灣星浩公司與泰國Be
      st公司全部聯絡管道之情形，況被告自始並未舉證證明原
      告受被告委託負責處理向泰國Best公司請款之相關事務，
      其既無法舉證證明兩造間就向泰國Best公司請款一事成立
      委任契約關係，則其依民法第544條之規定，請求原告賠
      償泰國Best公司於2019年12月至2020年3月間應收帳款新
      臺幣2,530,360元，並自原告應受分配款項中扣抵，即屬
      無據，不能准許。
  ㈤綜上，兩造於109年9月30日結算系爭合夥事業，扣除原告暫
    不請求泰國Best公司於2019年12月至2020年3月間應收帳款
    新臺幣2,530,360元應受分配之70％即新臺幣1,771,252元，
    原告應受分配金額為新臺幣1,575,503元【計算公式：（原
    告依資產分配表可分得應受分配）新臺幣4,701,797元－（被
    告代付款）新臺幣58,469元－（原告已收取台灣星浩公司應
    收帳款而應返還之款項）新臺幣1,296,573元－（泰國Best公
    司2019年12月至2020年3月間應收帳款暫不請求）新臺幣1,7
    71,252元＝新臺幣1,575,503元】。
五、綜上所述，原告爰依民法第701條準用第686條、第709條之
    規定，請求被告給付新臺幣1,575,503元，及自109年10月1
    日起至清償日止，按年息5％計算之利息，為有理由，應予准
    許；逾此數額，則無理由，應予駁回。
六、原告陳明願供擔保，以代釋明，聲請宣告假執行，經核其勝
    訴部份，與法律規定相符，爰酌定相當之擔保金額，予以准
    許；至其餘假執行之聲請，因該部份訴之駁回而失所附麗，
    不應准許。
七、本件事證已臻明確，兩造其餘攻擊防禦方法及未經援用之證
    據，經核與判決之結果不生影響，爰不逐一論述，附此敘明
    。
八、據上論結，本件原告之訴為一部有理由，一部無理由，依民
    事訴訟法第79條、第390條第2項、第392條，判決如主文。
中　　華　　民　　國　　111 　年　　2 　　月　　24　　日
                  民事第四庭    法　官　李家慧
以上正本係照原本作成。
如對本判決上訴，須於判決送達後20日內向本院提出上訴狀。如
委任律師提起上訴者，應一併繳納上訴審裁判費。
中　　華　　民　　國　　111 　年　　2 　　月　　24　　日
                                書記官　王怡茹
附表：應分配金額結算表（109年9月30日合夥終止日）－（擴張
      訴之聲明後）
項   目 金  額 （新臺幣） 原告應分配 金額（70％） 被告應分配 金額（30％） 備註（計算式） 1.資產總額 6,716,853元 4,701,797元 2,015,056元 6,716,853元×70％≒4,701,797元 2.應收帳款（已入Jacky Hung，尚未撥款予台灣星浩公司）   1,393,880元   -1,296,573元 　   USD（44,746元×99％－680元－1995元）×匯率31.15＝41,623.54元×31.15＝新臺幣1,296,573元 3.代付款 29,070元  -29,070元  　 　 4.代付款 29,399元  -29,399元  　 　 　 　 3,346,755元 　 4,701,797元－1,296,573元－29,070元－29,399元＝3,346,755元 5.應收帳款（Best   Indochin   a，尚未   撥款予台   灣星浩公司）   2,530,360元   -1,771,252元   -759,108元   2,530,360元×70％＝1,771,252元 起訴請求金額：  1,575,503元 　 3,346,755元－1,771,252元＝1,575,503元 6.旅行業執照 (漏列資產)  900,000元  630,000元 　  900,000元×70％＝630,000元 擴張後之請求金額：　  2,205,503元 　 1,575,503元＋630,000元＝2,205,503元